臺灣臺北地方法院刑事判決　　　　　　100年度交易字第183號
公　訴　人　臺灣臺北地方法院檢察署檢察官
被　　　告　蔡雲翔
上列被告因過失傷害案件，經檢察官提起公訴（100年度調偵字
第19號），本院判決如下：
    主  文
蔡雲翔犯過失傷害罪，處拘役貳拾日，如易科罰金，以新臺幣壹
仟元折算壹日。
    事  實
一、蔡雲翔於民國99年6 月24日下午10時55分許，駕駛車牌號碼
    9029-NZ 號自小客車，行經臺北市○○區○○路一段57號前
    ，本應注意右轉時之右側來車，而當時天候晴朗、夜間有照
    明，所在位置為乾燥柏油路面、無障礙物，依當時情形並無
    不能注意之情事，竟疏未注意右側來車，而貿然右轉，適有
    陳雅慧騎乘車牌號碼722-ERM號重型機車在蔡雲翔所駕自小
    客車右側處正欲左轉，亦疏未注意右方車輛及超速行駛，蔡
    雲翔所駕駛自小客車車頭遂撞擊陳雅慧騎乘機車左側車身，
    使陳雅慧人車倒地，並受有左側脛骨平台骨折、右側大腳趾
    甲溝炎之傷害。蔡雲翔並於事故發生後停留在現場，於有偵
    查權限之公務員發覺上開事實前，向到場處理之員警坦承為
    肇事者，而願接受裁判。
二、案經陳雅慧訴請臺灣臺北地方法院檢察署檢察官偵查起訴。
    理  由
壹、證據能力部分：
一、按除顯有不可信之情況外，從事業務之人於業務上或通常業
    務過程所須製作之紀錄文書、證明文書，亦得為證據，刑事
    訴訟法第159 條之4 第2 款定有明文。又依醫師法第12條第
    1 項規定，醫師執行醫療業務時應製作病歷，該項病歷資料
    係屬醫師於醫療業務過程中依法所必須製作之紀錄文書，每
    一醫療行為雖屬可分，但因其接續看診行為而構成整體性之
    醫療業務行為，其中縱有因訴訟目的（例如被毆傷）而尋求
    醫師之治療，惟對醫師而言，仍屬其醫療業務行為之一部分
    ，仍應依法製作病歷。從而依據該病歷資料而製成之診斷證
    明書與通常醫療行為所製作之病歷無殊，均屬刑事訴訟法第
    159 條之4 第2 款所稱之紀錄文書，依上述規定自應具有證
    據能力（最高法院100年度台上字第457號判決參照）。本案
    所引用告訴人之財團法人佛教慈濟醫院（下稱「慈濟醫院」
    ）臺北分院診斷證明書1 份，係屬於醫師依據醫療病歷資料
    所做成之紀錄文書，依法應具有證據能力。
二、再按被告以外之人於審判外之陳述雖不符刑事訴訟法第159
    條之1 至之4 等4 條之規定，而經當事人於審判程序同意作
    為證據，法院審酌該言詞陳述或書面陳述作成時之情況，認
    為適當者，亦得為證據；當事人、代理人或辯護人於法院調
    查證據時，知有前項不得為證據之情形，而未於言詞辯論終
    結前聲明異議者，視為有前項之同意，刑事訴訟法第159 條
    第1 項、第2 項均定有明文。查告訴人前於警詢中所為陳述
    ，及卷附之臺北市政府警察局文山一分局道路交通事故調查
    報告表（一）（二）、道路交通事故現場圖、道路交通事故
    談話紀錄表、補充資料表、自首情形紀錄表等件，均屬傳聞
    證據，且無刑事訴訟法第159 條之1 至之4 等4 條規定情形
    ，又檢察官、被告均已知悉該陳述屬傳聞證據，且於本院言
    詞辯論終結前均未聲明異議，本院審酌上開證述於作成時亦
    無任何不適當之情況，認以之作為本案之證據，應屬適當，
    是上開警詢中證述應均有證據能力。
貳、實體部分：
一、前揭犯罪事實，均據被告蔡雲翔於本院審理時坦承不諱，又
    被告係駕駛上開自小客車行經上開路段時，因疏未開啟方向
    燈及未注意右側來車而貿然右轉，而告訴人當時騎乘於被告
    車輛右側，正欲由被告前方左轉，遂遭被告所駕自小客車撞
    擊，告訴人倒地受有上開傷勢等事實，有臺北市政府警察局
    文山一分局交通隊道路交通事故調查報告表、補充資料表、
    道路交通事故現場圖、證照片8 張、慈濟醫院臺北分院診斷
    證明書在卷可佐（見偵卷第4 、19至25、27至30頁）。又被
    告當時有未於右轉彎前事先顯示方向燈、右轉疏忽之過失，
    告訴人則有左轉疏忽、超速行駛之過失等節，有臺北市政府
    警察局交通警察大隊道路交通初步分析研判表在卷可參（見
    偵卷第19頁）。綜上，足認被告之前開自白與事實相符，應
    得為認定被告犯罪之依據。本案事證明確，被告犯行已經證
    明，應予依法論科。
二、核被告所為，係犯刑法第284 條第1 項之過失傷害罪。又按
    對於未發覺之罪自首而受裁判者，得減輕其刑，刑法第62條
    前段定有明文。所謂未發覺之罪，係指凡有偵查職權之機關
    或公務員，不知有犯罪之事實，或雖知有犯罪事實，而不知
    犯罪人為何人者，均屬之。又該條規定之自首，祇以犯人在
    其犯罪未發覺前，向該管公務員自承犯罪而受裁判為已足（
    最高法院91年度台上字第6368號判決意旨參照）。經查，本
    案被告於事故後停留於現場，且員警到達現場處理，向在場
    當事人詢問，而被告向到場處理之員警坦白承認為肇事者，
    並接受員警調查詢問等情，有北市○○○○○道路交通事故
    肇事人自首情形紀錄表1 份在卷可證（見偵卷第26頁），是
    本案被告合乎前揭自首要件之規定，且本院經審酌本案具體
    情節後，認應依刑法第62條前段規定，減輕其刑。爰審酌：
    1. 被 告駕駛自小客車右轉疏未注意先行開啟方向燈及右側
    來車，因而撞擊告訴人駕駛之車輛，致告訴人身體受有前揭
    傷害；2.告訴人就本案車禍發生亦負有部分過失責任；3.被
    告於犯後未主動與告訴人商談和解賠償事宜，告訴人乃於99
    年7 月16日向臺灣臺北地方法院檢察署提出告訴，經檢察官
    起訴後，始當庭與告訴人協調和解，並與告訴人以總額新臺
    幣（下同）20萬元之金額達成訴訟上和解，並約定其應於10
    0 年7 月20日給付5 萬元，8 月20日起每月支付6,250 元，
    惟因被告未按上開規定履行，至本院100 年12月17日辯論終
    結為止，僅匯款15,000元予告訴人等情；4.被告家庭經濟狀
    況困難，尚須照顧無工作之母親及重度殘障之弟弟；5.其犯
    後坦承犯行，態度尚可，且其前無犯罪紀錄，素行尚佳；6.
    其生活狀況、智識程度等一切具體情狀，量處如主文所示之
    刑，並諭知如易科罰金得以新臺幣1,000 元折算1 日。
據上論斷，應依刑事訴訟法第299 條第1 項前段、第284 條之1
，刑法第284 條第1 項前段、第62條前段、第41條第1 項前段，
刑法施行法第1 條之1 ，判決如主文。
本案經檢察官高一書到庭執行職務。
中    華    民    國   100    年    12    月    30    日
                  刑事第十四庭  法  官  陳思帆
上正本證明與原本無異。
如不服本判決應於收受送達後10日內向本院提出上訴書狀，並應
敘述具體理由；其未敘述上訴理由者，應於上訴期間屆滿後20日
內向本院補提理由書（均須按他造當事人之人數附繕本）「切勿
逕送上級法院」。告訴人或被害人如對於本判決不服者，應具備
理由請求檢察官上訴，其上訴期間之計算係以檢察官收受判決正
本之日期為準。
                                書記官  林素霜
中    華    民    國  100     年    12    月    30    日
附錄本案論罪科刑所適用之法條：
中華民國刑法第284條
因過失傷害人者，處6 月以下有期徒刑、拘役或5 百元以下罰金
，致重傷者，處1 年以下有期徒刑、拘役或5 百元以下罰金。
從事業務之人，因業務上之過失傷害人者，處1 年以下有期徒刑
、拘役或1 千元以下罰金，致重傷者，處3 年以下有期徒刑、拘
役或2 千元以下罰金。
中華民國刑法施行法第1條之1
中華民國94年1 月7 日刑法修正施行後，刑法分則編所定罰金之
貨幣單位為新臺幣。
94年1 月7 日刑法修正時，刑法分則編未修正之條文定有罰金者
，自94年1 月7 日刑法修正施行後，就其所定數額提高為30倍。
但72年6 月26日至94年1 月7 日新增或修正之條文，就其所定數
額提高為3 倍。